【裁判字號】    88,上訴,1810
【裁判日期】    890201
【裁判案由】    殺人未遂
【裁判全文】
臺灣高等法院臺南分院刑事判決          八十八年度上訴字第一八一號  Ａ
      上  訴  人  臺灣臺南地方法院檢察署檢察官
      被      告  甲  ○  ○
      選任辯護人  蔡  進  欽  律師
右上訴人因被告殺人未遂案件，不服臺灣臺南地方法院八十八年度訴緝字第五五號中
華民國八十八年十月二十七日第一審判決（起訴案號：臺灣臺南地方法院檢察署八十
七年度偵字第九七四八號），提起上訴，本院判決如左：
      主      文
原判決撤銷。
甲○○共同殺人未遂，處有期徒刑伍年肆月。
      事      實
一、甲○○因友人介紹而認識乙○○之女友陳碧鳳，於民國八十七年四月十一日凌晨
    三時許，打呼叫器給陳碧鳳，乙○○向陳碧鳳質問係何人打來，陳碧鳳表示不認
    識，乙○○即依呼叫器所顯示之號碼回電，乙○○與甲○○二人於電話中一言不
    合發生爭吵，並相約在台南高工前談判。乙○○遂打電話邀黃勇輝、劉彰振、林
    明進三人前往助陣，並約在永康市○○路與中華路口會合，到齊後，由乙○○駕
    駛小客車載黃勇輝在前先行，劉彰振駕駛另一輛小客車載林明進跟在後面。同日
    凌晨四時許，乙○○所駕駛之小客車抵達台南高工圍牆旁時，甲○○與另三名不
    詳姓名成年男子分乘二輛機車亦同時抵達，甲○○向乙○○問是否叫「世昌仔」
    ，乙○○答是，甲○○等四人即共同基於殺人之犯意，圍毆乙○○，其中一人持
    類似手槍之物，命令黃勇輝不得下車，否則開槍，且明知以類似手槍之硬物敲打
    人體要害頭部將會致命，竟再以該類似手槍敲打乙○○頭部，劉彰振、林明進見
    狀雖想前去解圍營救，然顧及自身生命安全，亦不敢下車，致乙○○被打成頭部
    外傷併硬腦膜下血腫、腦挫傷。甲○○等人見乙○○倒地不省人事，始駕原車逃
    逸，而乙○○則由劉彰振駕車送醫急救，接受開顱手術，始免於難。
二、案經被害人乙○○訴請台南縣警察局永康分局移送臺灣臺南地方法院檢察署檢察
    官偵查起訴。
      理      由
一、訊據被告甲○○堅決否認有上揭殺人未遂犯行，辯稱：本件係因乙○○不滿伊打
    呼叫器給乙○○之女友，而打電話約伊外出談判，雙方並無深仇大恨，且伊與其
    朋友均未持類似手槍之物敲打乙○○頭部，可能係乙○○於毆打中跌倒受傷所致
    ，乙○○其餘傷勢亦非十分嚴重，顯係徒手毆打所致，伊僅係基於傷害之犯意毆
    打乙○○，並無殺人之犯意，且伊又已與乙○○達成和解云云。
二、經查：
（一）被告甲○○與告訴人乙○○相約外出談判後，被告即夥同三名不詳姓名之成年
      男子至台南高工前，共同對告訴人乙○○拳打腳踢，其中一人並持類似手槍之
      不明器械毆打告訴人乙○○頭部之事實，業據證人黃勇輝、劉彰振、林明進於
      警訊時證述屬實，是被告嗣後辯稱僅其毆打告訴人乙○○，餘三名男子係在旁
      勸架云云，要屬事後卸責之詞，不足憑採。
（二）告訴人乙○○受有頭部外傷併硬腦膜下血腫、腦挫傷等傷一節，亦有財團法人
      奇美醫院出具之診斷證明書一紙在警訊卷可稽，而告訴人乙○○於案發當日（
      八十七年四月十一日）被送到奇美醫院急診處就醫時，意識不清，經腦部電腦
      斷層檢查，有顱內出血，當時昏迷指數九分，有生命危險，住進加護病房治療
      ，四月十九日因意識昏迷，接受緊急開顱手術，四月二十八日出院，其部分之
      傷勢疑係鈍傷所致等情，此有奇美醫院病例摘要表一份附於原審卷第三十九頁
      可憑，可見告訴人當時之傷勢極為危險，若非緊急送醫急救及手術，必定無法
      倖免於難，告訴人因急救得當，始未死亡。
（三）又告訴人乙○○受有頭部外傷併硬腦膜下血腫、腦挫傷等傷，究竟係被打傷或
      是自行跌倒撞到階梯所致？經本院向奇美醫院函查結果，函覆「病患為頭部外
      傷，左眉上三公分撕裂傷，雙眼皮擦傷，右後枕頭皮挫傷血枕，右臉擦傷，合
      併多發性顱內出血；該傷之形成，一般為硬物撞擊所致；因病患合併顱骨骨折
      ，徒手打擊而造成骨折之可能性非常低；若是自行跌倒碰撞階梯，也可造成骨
      折，但一般受力面為單一或是同方向，而該病患之外傷為多方向，非單一撞擊
      能造成。」，此有該院八十九年一月十一日（八九）奇醫字第０一一二號函及
      病例摘要各一份在本院卷第二十三頁、第二十四頁可考。可見告訴人所受之傷
      ，並非告訴人自行跌倒或被告一人徒手所打傷甚明。
（四）按判斷行為人所為加害行為應否成立殺人罪或傷害罪，雖不得單純以被害人受
      傷之情形來判斷，行為人主觀上之犯意、加害人與被害人雙方之關係背景、糾
      紛衝突之原因、行為人加害時所為之態度或言詞表現、使用之兇器種類、加害
      之身體部位、下手之用力程度以及加害後之態度等各項主客觀情況，均需加以
      審酌考量。本件被告與告訴人本不相識，並無深仇大恨，僅係因被告打呼叫器
      予告訴人乙○○之女友，因而約好要談判，被告為何會由共犯之一人持類似手
      槍之不明器械前去？且由該持類似手槍之物者，命令告訴人之友人黃勇輝不得
      下車，否則開槍，又明知以類似手槍之硬物敲打人體要害頭部將會致命，竟再
      以該類似手槍敲打告訴人頭部，致告訴人倒地不省人事，頭部外傷併硬腦膜下
      血腫、腦挫傷，被告甲○○等人見狀，始駕車離去，果如被告等人僅有傷害之
      犯意，彼等共同對告訴人乙○○拳打腳踢後，已達到教訓之目的，即可離去，
      何需再持類似手槍之不明器械敲打告訴人之頭部數下，導致告訴人之傷勢嚴重
      ，此顯非教訓所用之手段，足見被告有殺人之犯意甚明。
（五）綜上所述，足見被告所辯，顯係避重就輕卸責之詞，不足採信。本件事證明確
      ，被告殺人未遂犯行，洵堪認定。
三、核被告甲○○所為，係犯刑法第二百七十一條第二項、第一項之殺人未遂罪。被
    告與另三名不詳姓名成年男子間，互有犯意聯絡及行為分擔，均為共同正犯。
四、原審以被告之行為應成立刑法第二百七十七條第一項之傷害罪，變更檢察官之起
    訴法條，依刑事訴訟法第二百三十八條第一項定，係告訴乃論之罪，經告訴人前
    來請求撤回告訴，有原審八十八年十月十三日審判筆錄在卷可按，而為不受理之
    判決，尚有未洽。檢察官上訴意旨，執此指摘原判決不當，為有理由，自應由本
    院將原判決予以撤銷改判。爰審酌被告犯罪之動機、目的、手段，犯罪時所受之
    刺激及其品性、生活狀況、智識程度、犯罪所生之損害，及犯罪後已與告訴人達
    成和解，有和解書一紙在卷可稽等一切情狀，量處有期徒刑五年四月。至共犯所
    持類似手槍之不明器械，雖為供犯罪所用之物，但未扣案，又查無證據足資證明
    為被告或共犯所有，故不予宣告沒收。
據上論斷，應依刑事訴訟法第三百六十九條第一項前段、第三百六十四條、第二百九
十九條第一項前段、刑法第二十八條、第二百七十一條第二項、第一項，判決如主文
。
本案經檢察官吳忠賢到庭執行職務。
中    華    民    國      八十九      年      二      月        一      日
                                  臺灣高等法院臺南分院刑事第六庭
                                      審判長法官  林    金    村
                                            法官  顏    基    典
                    法官  黃    壽    燕
右正本證明與原本無異。
如不服本判決，應於判決送達後十日內向本院提出上訴狀，其未敘述理由者並應於提
出上訴狀後十日內向本院補提理由書（應附繕本)。
                                      法院書記官  李    梅    菊
中    華    民    國      八十九      年      二      月        二      日
附錄：本判決論罪科刑法條
刑法第二百七十一條
殺人者，處死刑、無期徒刑或十年以上有期徒刑。
前項之未遂犯罰之。
預備犯第一項之罪者，處二年以下有期徒刑。


司法院資訊處製作；財團法人民間司法改革基金會備份。
